臺灣臺北地方法院民事裁定　　　　　　100年度事聲字第216號
異　議　人
即　第三人　永柏企業股份有限公司
法定代理人　鄭中平
上列異議人因債權人于嘉頤、陳桂貞等與債務人國翔國際開發股
份有限公司間清償債務強制執行事件，對於中華民國100年6月29
日本院民事執行處司法事務官所為98年度司執字第100191號裁定
提出異議，本院裁定如下：
    主  文
異議駁回。
    理  由
一、異議意旨略以：原裁定以執行標的即台北市○○區○○段2
    小段410地號土地（下稱系爭土地）登記謄本所載抵押權人
    為台鳳公司而非異議人，逕予駁回異議人對分配表之聲明異
    議。惟查，系爭土地原為黃銘坤所有，伊為台鳳公司所負債
    務之擔保，設定第1順位最高限額新台幣1億5,000萬元之抵
    押權。異議人因為台鳳公司之債權人，聲請執行台鳳公司對
    黃銘坤存在系爭土地之抵押債權及抵押權，業經鈞院99年度
    司執助天字第297號執行事件受理並取得權利移轉證明書在
    案。雖承辦該案之司法事務官嗣因故撤銷上開權利移轉證明
    書並駁回異議人強制執行之聲請，惟該駁回聲請之裁定已為
    鈞院民事庭廢棄並經臺灣高等法院、最高法院維持。準此，
    99年度司執助天字第297號執行事件核發之權利移轉證明書
    仍屬有效，異議人既取得系爭土地上原抵押權人台鳳公司之
    抵押債權及抵押權，自得就系爭土地賣得價金優先分配，爰
    為此聲明異議，請求重訂分配表等語。
二、按當事人或利害關係人，對於執行法院強制執行之命令，或
    對於執行法官、書記官、執達員實施強制執行之方法，強制
    執行時應遵守之程序，或其他侵害利益之情事，得於強制執
    行程序終結前，為聲請或聲明異議，強制執行法第12條第1
    項前段定有明文。是債權人及債務人，對於執行法院實施分
    配之方法，應遵守之程序，或其他侵害利益情事，得依上開
    法條之規定，為聲請或聲明異議，例如不合於得分配之情形
    、分配表未合法送達或記載有遺漏錯誤等，執行法院如認為
    聲明異議有理由，應裁定更正；如認為無理由，應裁定駁回
    其異議。查異議人主張其為抵押權人而應列入並受優先分配
    等情，顯係對於執行法院實行分配方法聲明異議，而屬強制
    執行法第12條之適用範疇，合先敘明。
三、次按最高限額抵押契約定有存續期間者，其期間雖未屆滿，
    然若其擔保之債權所由生之契約已合法終止或因其他事由而
    消滅，且無既存之債權，而將來亦確定不再發生債權，其原
    擔保之存續期間內所可發生之債權，已確定不存在，依抵押
    權之從屬性，應許抵押人請求抵押權人塗銷抵押權設定登記
    （最高法院83年台上字第1055號判例意旨參照）；是以最高
    限額抵押權於存續期間屆滿或債權確定後，仍具從屬性，如
    所擔保之債權不存在，抵押權即不存在。經查：系爭土地原
    為案外人黃銘坤所有，其於民國87年6月24日以系爭土地為
    台鳳股份有限公司（下稱台鳳公司）所負債務之擔保，設定
    本金最高限額1億5,000萬元之抵押權，並依法登記在案；嗣
    黃銘坤於87年7月16日將系爭土地移轉登記予債務人國翔國
    際開發股份有限公司，黃銘坤並於94年12月31日死亡，經本
    院以96年度家抗字第50號裁定指定黃鈺華律師為黃銘坤之遺
    產管理人，此為本院調閱98年度司執辛字第100191號執行卷
    宗內附土地登記謄本及本院99年度重訴字第134號民事確定
    判決可稽。次查，系爭土地於89年9月25日由本院89年度執
    全公字第2450號函囑託台北市建成地政事務所為假扣押查封
    登記，其上抵押權所擔保之債權存續期間復於89年6月23 日
    屆滿，而異議人對台鳳公司與黃鈺華律師即黃銘坤之遺產管
    理人所提請求確認債權存在之訴，業經本院99年度重訴字第
    1343號以抵押權存續期間台鳳公司與黃銘坤間並未發生債權
    債務關係為由，駁回異議人之訴而告確定(100年5月10日確
    定)，亦有上開民事判決及確定證明書附於前揭執行卷宗足
    證。揆諸首開說明，抵押權所擔保之債權既不存在，依抵押
    權之從屬性，抵押權亦不存在，故100年6月3日實行分配之
    分配表中未將異議人主張之債權列入分配，並於分配表附註
    欄敘明該債權業經本院判決確認債權不存在確定，自屬正當
    。則異議人主張其就系爭土地享有抵押權應列入分配表並優
    先受償等語，即非有據，原裁定以登記之抵押權人係台鳳公
    司並非異議人公司為由駁回其異議，理由雖有不同，結論並
    無二致。異議意旨指摘原裁定不當，求予廢棄，非有理由。
四、據上論結：本件異議為無理由，依強制執行法第30條之1、
    民事訴訟法第240條之4第3項後段，裁定如主文。
中    華    民    國   100    年    8     月    18    日
                  民事第一庭    法  官  莊訓城
以上正本係照原本作成
如不服本裁定應於送達後10日內向本院提出抗告狀，並繳納抗告
費新臺幣1,000元
中    華    民    國   100    年    8     月    18    日
                                書記官  洪永燦